ACORDAO-COMPLETO-2433301

ACÓRDÃO 7637/2021 ATA 14/2021 - PRIMEIRA CÂMARA

VISTOS, relatados e discutidos estes autos que tratam dos pedidos de reexame interpostos pelo Ministério Público do Trabalho, por Ilná Carvalho Vasconcelos e por Carlene de Carvalho Guimarães, contra o Acórdão 7298/2020-TCU-Primeira Câmara;
ACORDAM os ministros do Tribunal de Contas da União, reunidos em Sessão da 1ª Câmara, ante as razões expostas pelo relator e com fundamento nos arts. 33 e 48 da Lei 8.443/1992, em:
9.1. conhecer dos presentes pedidos de reexame, para, no mérito, negar-lhes provimento;
9.2. encaminhar cópia desta deliberação aos recorrentes.

Pedido de reexame em aposentadoria.

Primeira Câmara

Ministério Público do Trabalho.

3. Interessados/Responsáveis/Recorrentes:
3.1. Interessados: Carlene de Carvalho Guimaraes (XXX.627.975-XX); Carlene de Carvalho Guimarães (XXX.627.975-XX); Ilna Carvalho Vasconcelos (XXX.743.923-XX); Ilna Carvalho Vasconcelos (XXX.743.923-XX); Itacir Luchtemberg (XXX.420.009-XX)
3.2. Recorrentes: Ministério Público do Trabalho (26.989.715/0005-36); Ilna Carvalho Vasconcelos (XXX.743.923-XX); Carlene de Carvalho Guimaraes (XXX.627.975-XX).

13.1. Ministros presentes: Benjamin Zymler (na Presidência), Walton Alencar Rodrigues (Relator), Vital do Rêgo e Jorge Oliveira.
13.2. Ministros-Substitutos presentes: Augusto Sherman Cavalcanti e Weder de Oliveira.

ACORDAO-COMPLETO-2483291

Acórdão 8720/2021 - Primeira Câmara

ACORDAO-COMPLETO-2518719

Acórdão de Relação 18681/2021 - Primeira Câmara

Acórdão de Relação

ACORDAO-COMPLETO-2488008

Acórdão 10276/2021 - Primeira Câmara

WALTON ALENCAR RODRIGUES

Ministro-Substituto Augusto Sherman Cavalcanti.

Adoto, como Relatório, a instrução peça 37, elaborada por AUFC da Secretaria de Recursos (Serur) , que obteve a anuência dos dirigentes da unidade técnica e do representante do Ministério Público:
 "1.	Trata-se de pedidos de reexame interpostos pelo Ministério Público do Trabalho (R001-peça 17) , Ilná Carvalho Vasconcelos (R002-peça 21) e Carlene de Carvalho Guimarães (R003-peça 22) , ex-servidoras do MPT, por meio dos quais se insurgem contra o Acórdão 7298/2020-TCU-Primeira Câmara, rel. Ministro-Substituto Augusto Sherman Cavalcanti (peça 9) , o qual foi prolatado na sessão de julgamento do dia 7/7/2020-Telepresencial e inserto na Ata 22/2020-1ª Câmara.
1.1.	A deliberação recorrida apresenta o seguinte teor:
VISTOS, relatados e discutidos estes autos que tratam de atos de concessão de aposentadoria emitidos pelo Ministério Público do Trabalho em favor de Carlene de Carvalho Guimarães (inicial) , Ilna Carvalho Vasconcelos (alteração) e Itacir Luchtemberg (inicial) ;
ACORDAM os Ministros do Tribunal de Contas da União, reunidos em Sessão da 1ª Câmara, com fundamento no art. 71, inciso III, da Constituição Federal, nos arts. 1º, inciso V, e 39, inciso II, da Lei 8.443/1992, no art. 260, § 1º, do RI/TCU e ante as razões expostas pelo Relator, em:
9.1. considerar ilegais os atos de concessão de aposentadoria, emitidos em favor de Carlene de Carvalho Guimarães (XXX.627.975-XX) , Ilna Carvalho Vasconcelos (XXX.743.923-XX) e Itacir Luchtemberg (XXX.420.009-XX) , recusando os respectivos registros;
9.1.1. dispensar a devolução dos valores indevidamente recebidos até a data da ciência pelo Ministério Público do Trabalho do presente acórdão, com base no Enunciado 106 da Súmula da Jurisprudência do TCU;
9.2. determinar ao Ministério Público do Trabalho, com base no art. 45 da Lei 8.443/1992, que:
9.2.1. faça cessar os pagamentos decorrentes dos atos impugnados, em especial das vantagens referentes à incorporação de quintos bem como da vantagem denominada 'opção', constantes dos proventos dos interessados, comunicando ao TCU, no prazo de quinze dias, as providências adotadas, nos termos do art. 262, caput, do Regimento Interno do TCU, art. 8º, caput, da Resolução-TCU 206/2007 e art. 19, caput, da Instrução Normativa-TCU 78/2018;
9.2.2. emita novos atos de aposentadoria, livres da irregularidade apontada, em favor de  Carlene de Carvalho Guimarães (XXX.627.975-XX) e Itacir Luchtemberg (XXX.420.009-XX) , submetendo-os ao TCU, no prazo de trinta dias, consoante os arts. 262, § 2º, do Regimento Interno do TCU e 19, § 3º, da Instrução Normativa TCU 78/2018;
9.2.3. comunique aos interessados o teor desta decisão, alertando-os de que o efeito suspensivo proveniente da interposição de eventuais recursos não os exime da devolução dos valores percebidos indevidamente após as respectivas notificações, caso os recursos não sejam providos;
9.2.4. no prazo de 30 (trinta) dias, contados da ciência desta decisão, envie a este Tribunal documentos comprobatórios de que os interessados estão cientes da presente deliberação. (ênfases acrescidas) 
HISTÓRICO
2.	O Tribunal considerou ilegais os atos de concessão de aposentadoria de Carlene de Carvalho Guimarães (inicial) , Ilná Carvalho Vasconcelos (alteração) e Itacir Luchtemberg (inicial) , às peças 2-4, em razão do pagamento de vantagem pessoal decorrente da incorporação de parcelas de 'quintos/décimos' em conjunto com subsídio, sendo que a remuneração de membros do Ministério Público se dá por meio de parcela única (art. 39, § 4º, da Constituição Federal, com efeitos regulamentados pela Lei 11.144/2005) .
2.1.	Irresignados, o MPT e as interessadas interpuseram os presentes pedido de reexame, que se fundamentam nas alegações que, adiante, passar-se-á a relatar.
EXAME DE ADMISSIBILIDADE
3.	Reiteram-se os exames preliminares de admissibilidade por esta Secretaria (peças 18, 25-26) , ratificados pelo Exmo. Ministro Walton Alencar Rodrigues (Peças 20 e 30) , que concluíram pelo conhecimento dos presentes pedidos de reexame, nos termos do art. 48, caput e parágrafo único da Lei 8.443/92 c/c arts. 285, caput e §2º e 286, parágrafo único, do Regimento Interno/TCU, suspendendo-se os efeitos dos itens 9.1, 9.2, 9.2.1 e 9.2.2 do Acórdão recorrido.
EXAME DE MÉRITO
4.	Constitui objeto do presente recurso analisar se: 
	a) há necessidade de sobrestamento deste feito até apreciação, em definitivo, do TC Processo 017.382/2006-7 (TCU) e da ADI n. 3.834 (STF) ;
	b) o TCU tem competência para impugnar o pagamento de vantagem pessoal proveniente de incorporação de parcelas de quintos/décimos aos membros aposentados do Ministério Público da União ainda que tal pagamento seja decorrente de normativo editado pelo Conselho Nacional do Ministério Público (inciso V do art. 4º da Resolução 09/2006) ; e
	c) há incompatibilidade entre o regime de subsídios e a percepção de vantagem pessoal proveniente de incorporação de parcelas de quintos/décimos;
	d) houve decadência do direito de rever os atos administrativos, em observância à Lei 9.784/1999;
	e) a decisão recorrida violou o princípio da irredutibilidade de vencimentos;
	f) houve violação ao princípio da irretroatividade de nova interpretação;
	g) deve ser feita a modulação dos efeitos do acórdão recorrido.
5.	Da suposta necessidade de suspensão ou sobrestamento do processo até julgamento final do TC Processo 017.382/2006-7 (TCU) e da ADI nº 3.834 (STF) 
5.1.	Defendem a necessidade de sobrestamento destes autos até a apreciação do TC Processo 017.382/2006-7 e do julgamento da ADI 3.834 com base nas seguintes alegações:
5.2.	o TC Processo 017.382/2006-7 tem por objeto a análise dos vencimentos incorporados a título de quintos/décimos/vantagens pessoais nominalmente identificadas que não excedam o teto de remuneração do serviço público, aos membros do Ministério Público Federal, dentre outros;
5.3.	no referido processo houve recurso do Procurador-Geral da República contra os termos do Acórdão 168/2007-TCU-Segunda Câmara, que determinou ao Ministério Público Federal e demais Órgãos integrantes do Ministério Público da União, que remunere seus membros exclusivamente por meio de subsídio em parcela única, tendo o Tribunal reconhecido a incompetência da 2ª Câmara para apreciar a matéria e foi prolatado o Acórdão 3322/2015-TCU-Plenário, que entendeu que o inciso V do art. 4º da Resolução CNMP 9/2006 'colide com as disposições do §4º do art. 39 da Constituição Federal, o que acarreta ausência de fundamentação para pagamentos decorrentes de sua aplicação cujas determinações seguem transcritas';
5.4.	foram opostos embargos de declaração e pedidos de reexame contra o referido julgado, sendo que ainda estão pendentes de apreciação, razão pela qual 'o mínimo de cautela revela ser prudente aguardar o julgamento definitivo da questão pelo Plenário do c. TCU, tendo em vista a robustez das alegações apresentadas e irreparável prejuízo a que estão submetidos os ora recorrentes'; e
5.5.	a suspensão do presente feito também se faz necessária em razão de estar pendente de análise no Supremo Tribunal Federal (ADI 3834) a constitucionalidade do dispositivo da Resolução CNMP 09/2006, até de modo a evitar divergência de entendimento entre as cortes, ainda que sejam independentes as instâncias administrativa e judicial.
Análise:
5.6.	Convém mencionar, de pronto, que a alegação da necessidade de aguardo do julgamento dos recursos interpostos nos autos do TC Processo 017.382/2006-7 para deliberação dos casos concretos de aposentadoria de membros do MPU não é nova e já foi rechaçada no âmbito do Tribunal, conforme se extrai do seguinte excerto do voto condutor do Acórdão 9369/2017-TCU-Segunda Câmara: 
16. Finalmente, no que concerne à petição da Associação Nacional dos Procuradores do Trabalho (ANPT) - peça 88, requerendo o sobrestamento dos presentes autos até o julgamento final do Acórdão 3332/2015-TCU-Plenário (processo TC-Processo 017.382/2006-7) , tendo em vista que a suposta identidade do objeto de ambos, qual seja, possibilidade de incorporação de vantagem pessoal denominada 'quintos', poderia ocasionar a prolação de decisões conflitantes sobre a mesma matéria, creio ser medida processual desnecessária. Diante disso, faço considerações que também servem para refutar algumas alegações dos embargantes acima referidos.
17. Primeiro, repito, embargos são espécie recursal que não pode ser impetrada tendo como norte/parâmetro outra deliberação. Segundo, além da vantagem 'quintos', aqui também se discute matéria relacionada à incorporação de tempo de serviço advocatício sem o necessário recolhimento das respectivas contribuições previdenciárias, o que desfaz a alegação de similaridade de objetos no processo TC-Processo 017.382/2006-7 e nestes autos. E, terceiro e principalmente, o processo mencionado pela ANPT 
'45. Ressalta-se, ainda, que esta Corte de Contas, em processo de representação (TC Processo 017.382/2006-7) , mediante Acórdão 3332/2015-TCU-Plenário, diante de pagamentos irregulares, determinou no item 9.3 que os órgãos integrantes do Ministério Público da União passem a remunerar seus membros exclusivamente por meio de subsídio em parcela única, conforme disposto no art. 39, §4º, da Constituição Federal, ressalvadas as verbas de caráter indenizatório, dentre as quais não se incluem aquelas decorrentes da incorporação de 'quintos/décimos' e do pagamento de 'opção', previstas no inciso V do art. 4º da Resolução CNMP 9/2006. Referida decisão foi objeto de vários embargos de declaração, cujas propostas, que contaram com anuência do Ministério Público junto ao TCU, foram no sentido de conhecê-los e rejeitá-los. Atualmente, o TC-Processo 017.382/2006-7 se encontra no gabinete da Ministra Relatora Ana Arraes, aguardando o seu pronunciamento.' 
 (grifo acrescido) 
5.7.	Convém mencionar que nos autos do TC Processo 017.382/2006-7 ainda estão pendentes de deliberação pelo Tribunal os pedidos de reexame interpostos pela Procuradoria-Geral da República-PGR, pela Associação Nacional dos Procuradores da República-ANPR, pela Associação Nacional dos Procuradores do Trabalho-ANPT, pela Associação do Ministério Público Militar-ANMPM, pela Associação do Ministério Público do Distrito Federal e Territórios-AMPDFT, pelo Ministério Público do Distrito Federal e Territórios-MPDFT, pelo Ministério Público Militar-MPM e pelo Ministério Público do Trabalho-MPT contra o Acórdão 3332/2015-TCU-Plenário, mantido pelo Acórdão 1741/2016-TCU-Plenário. 
5.8.	Em relação à ADI 3834, cabe trazer à luz as ponderações que constam do exame realizando pela Serur nos autos do TC Processo 017.382/2006-7, no qual tal questão foi tratada:
1.1. Ressalte-se, desde logo, para que, mais uma vez, fique bem assentada a competência constitucional privativa desta Casa nas matérias que lhe cabe, com exclusividade, apurar e julgar, que, no ordenamento pátrio, vige o princípio da independência das instâncias.
1.2. Significa dizer que o TCU exerce a sua jurisdição independentemente das demais jurisdições (civil, penal, trabalhista, tributária, e. g.) . Há, com efeito, diversos precedentes nesta Casa, corroborando o que se afirmou, dos quais se podem invocar, a título meramente exemplificativo, os Acórdão 406/1999-TCU-Segunda Câmara, 436/1994-1ª Câmara e 6/1996-1ª Câmara.
1.3. Não existe, portanto, litispendência entre processo desta Corte de Contas e outro versando sobre matéria idêntica no âmbito do Poder Judiciário (Acórdãos 1.487/2017, Relator Ministro Walton Alencar Rodrigues; 2.181/2017, Relator Ministro Bruno Dantas, ambos da 1ª Câmara, 3.535/2015, Relator Ministro Augusto Nardes, 2.860/2017, Relator Ministro Vital do Rêgo, ambos da 2ª Câmara, 680/2015, Relator Ministro-Substituto André de Carvalho e 304/2017, relator Ministro Bruno Dantas, ambos do Plenário do TCU) . 
1.4. A exceção ao princípio da independência das instâncias é a sentença proferida em juízo penal, que decide pela inexistência do fato ou pela negativa de autoria, o que não se verifica no presente caso.
1.5. Corrobora este entendimento, no âmbito do Poder Judiciário, a jurisprudência a seguir colacionada, na Suprema Corte, v. g., os MS 21.948-RJ, 21.708-DF e 23.625-DF. Em relação ao Superior Tribunal de Justiça-STJ, colacionam-se os MS 7080, 7138 e 7042, todos do DF. Logo, a atuação do TCU não fica a depender nem do Judiciário, nem de qualquer outro Poder.
1.6. O voto condutor do Acórdão 2/2003-TCU-Segunda Câmara, Relator Ministro Adylson Motta, demonstra a posição pacífica deste Tribunal sobre o tema, quando assim dispôs:
O TCU tem jurisdição própria e privativa sobre as pessoas e matérias sujeitas a sua competência, de modo que a proposição de qualquer ação no âmbito do Poder Judiciário não obsta que esta Corte cumpra sua missão constitucional. De fato, por força de mandamento constitucional (CF, art. 71, inc. II) , compete a este Tribunal julgar as contas dos administradores e demais responsáveis por dinheiros, bens e valores da administração federal direta e indireta, e as contas daqueles que derem causa a perda, extravio ou outra irregularidade de que resulte prejuízo ao Erário. E, para o exercício dessa atribuição específica, o TCU é instância independente, não sendo cabível, portanto, tal como pretende o interessado, que se aguarde manifestação do Poder Judiciário no tocante à matéria em discussão.
1.7. Portanto, o trâmite no STF da ADI 3.834, proposta pelo Presidente da República, não obstaculiza a apuração empreendida pelo TCU.
5.9.	Portanto, devem ser rejeitadas as alegações dos recorrentes.
6. 	Da suposta impossibilidade de o TCU afastar a vigência do inciso V do art. 4º da Resolução 09/2006 do CNMP
6.1.	Afirmam os recorrentes que, ao declarar que a Resolução CNMP 09/2006 afronta a Constituição Federal, o TCU 'está diretamente tomando por inconstitucional norma abstrata e genérica, de abrangência nacional, esfera essa de competência exclusiva do Supremo Tribunal Federal - tanto é assim que está em análise pela citada ADI nº 3.834', considerando que inexiste hierarquia normativa do TCU perante o CNMP', bem como de que:
6.2.	o CNMP tem por finalidade a regulamentação administrativa e uniformização de parâmetros das carreiras do Ministério Público e o TCU, por sua vez, tem o escopo de apreciar contas e realização de despesas, a teor das normas próprias e pertinentes;
6.3.	o TCU não tem competência para tomar por inconstitucional a Resolução nº 09/2006 do CNMP.
Análise:
6.4.	Sobre tal alegação, cabe salientar que a sedimentada jurisprudência da Suprema Corte é no sentido de classificar como ato complexo a concessão de aposentadoria, reforma ou pensão, consoante os seguintes julgados (RMS 3881/SP, MS 19875/DF, RE 195861/ES e MS 23665/DF) .
6.5.	Assim, sendo o ato de aposentadoria complexo, este somente passa a estar plenamente formado (perfeito) , válido (aferição da legalidade com reflexo de definitividade perante a Administração) e eficaz (plenamente oponível a terceiros, deixando de apresentar executoriedade provisória) quando recebe o registro pela Corte de Contas. Tal entendimento decorre do disposto no inciso III do art. 71 da Constituição Federal, que estabelece que compete ao Tribunal de Contas da União apreciar, para fins de registro, a legalidade dos atos de admissão, assim como a concessão de aposentadoria, reforma ou pensão.
6.6.	Nessa perspectiva, impõe-se reconhecer que referido ato possui natureza precária, razão pela qual, até que haja o efetivo julgamento e o consequente registro pela Corte de Contas, não há que se falar em direito adquirido, ato jurídico perfeito, proteção da confiança, ou em irredutibilidade dos proventos, nem de que o TCU não possa afastar norma que entenda que esteja ensejando pagamentos irregulares, tendo em vista a ausência de aperfeiçoamento e definitividade do ato.
6.7.	A propósito do tema, colaciona-se entendimento esposado pela Corte Constitucional ao decidir no âmbito do RE-195.861/ES:
APOSENTADORIA - ATO ADMINISTRATIVO DO CONSELHO DA MAGISTRATURA - NATUREZA - COISA JULGADA ADMINISTRATIVA - INEXISTÊNCIA. O ato de aposentadoria exsurge complexo, somente se aperfeiçoando com o registro perante a Corte de Contas. Insubsistência da decisão judicial na qual assentada, como óbice ao exame da legalidade, a coisa julgada administrativa. (grifos acrescidos) 
6.8.	No caso em apreço, não houve o respectivo registro das alterações de aposentadoria em razão da constatação de ilegalidade nos atos, o que afasta, por si só, a presunção de legitimidade dos atos administrativos que concederam o benefício às interessadas, não havendo, assim, que se falar em violação da segurança jurídica, de proteção da confiança, de direito adquirido ou de razoabilidade. 
6.9.	Quanto à boa-fé das interessadas, tenha-se presente que foi considerada ao se dispensar a devolução dos valores indevidamente recebidos, nos termos do subitem 9.1.1 do acórdão recorrido.
6.10.	É sobremodo importante ressaltar que este Tribunal tem o poder/dever de apreciar, para fins de registro, os atos de aposentadoria na esfera federal, nos termos do art. 71 da Lei Maior. Esta prerrogativa não pode ser infirmada pela sobreposição dos princípios da razoável duração do processo e da eficiência na Administração Pública.
6.11.	No caso específico das parcelas de quintos, embora fossem regulares (art. 287 da Lei Complementar 75/93 c/c o art. 62 da Lei 8.112/90 e art. 3º da Lei 8.911/94) nos proventos das interessadas antes da implantação do regime de subsídio pela Lei 11.144/2005, não seria mais devido o pagamento da parcela de quintos da forma como era antes, haja vista que o subsídio deve ser pago em parcela única, sendo que seu valor já foi totalmente absorvido com aumentos de subsídio que ocorreram após a entrada em vigor do mencionado diploma legal.
6.12.	Além disso, a jurisprudência do Tribunal é consolidada no sentido de que a passagem de longo tempo, por si só, não tem o condão de tornar legal o que é ilegal, sendo que somente em situações específicas é possível sobrepor os princípios da segurança jurídica e da proteção da confiança ao da legalidade. Nesse sentido, cabe trazer à baila o seguinte excerto do Acórdão 7144/2015-TCU-Primeira Câmara:
Enunciado
A consolidação dos efeitos financeiros de ato ilegal vigente há longo tempo, em atenção aos princípios da segurança jurídica e da proteção da confiança do administrado, deve limitar-se aos casos em que for insuportável o prejuízo causado ao interessado, em especial nas hipóteses de: (i) impossibilidade de reversão do servidor à atividade para complementar tempo de serviço; (ii) supressão dos meios de subsistência condigna; (iii) gravidade do estado de saúde do beneficiário; (iv) absoluta impossibilidade de preenchimento de algum requisito legal.
Excerto
Voto:
Conforme visto no relatório precedente, trata-se de pedido de reexame interposto por [interessado], servidor aposentado da Universidade Federal de Minas Gerais, contra o Acórdão 3194/2014-TCU-Primeira Câmara, por meio do qual este Tribunal considerou ilegal seu ato de aposentadoria.
[...]
12. Em relação à aplicação do princípio da segurança jurídica, não obstante as sempre judiciosas ponderações da ilustre representante do MP/TCU, entendo que, in casu, não se fazem presentes as condições para invocação de tal instituto.
13. Por oportuno, deve-se enfatizar que não há consolidação de atos ilegais pelo TCU ante o simples decurso de tempo. Seguindo essa orientação, registro trecho da ementa do Acórdão 5962/2012-TCU-Primeira Câmara:
'4. Nos termos da jurisprudência do STF, o transcurso de longo lapso temporal entre a edição do ato e sua apreciação por parte do TCU não converte a concessão ilegal em legal, gerando apenas a necessidade de instauração do contraditório e da ampla defesa para a validade do processo, na hipótese de o ato haver ingressado no Tribunal há mais de cinco anos (MS-25.116, MS-25.403, MS-25.343, MS-27.296, entre outros) .'
14. Ainda sobre o tema, convém esclarecer que o posicionamento cristalizado nesta Corte de Contas, mediante o Acórdão 868/2010-TCU-Plenário, é no sentido de que a análise quanto à aplicabilidade do preceito da segurança jurídica deve ser feita observando-se as peculiaridades de cada caso. Nesses termos, imperioso se faz registrar as balizas propostas no voto condutor do Acórdão 3245/2010-TCU-Plenário, ocasião em que o Ministro Walton Alencar Rodrigues consignou que:
'Admite-se, em casos especialíssimos, em que a ilegalidade e a negativa de registro do ato de concessão impliquem a total supressão de meios de subsistência do beneficiário, a excepcional aplicação das teses da segurança jurídica e da proteção da confiança do administrado, situações vistas caso a caso.'
15. Em estudo do aludido entendimento, verifico que a jurisprudência deste Tribunal assenta-se na premissa de que a aplicação do princípio da segurança jurídica deve cingir-se àquelas hipóteses em que for irreversível a situação fática do interessado ou insuportável o prejuízo a ele causado.
16. Compulsando alguns precedentes, observo que os fatores essenciais ao reconhecimento de situação excepcional estão, em regra, relacionados à impossibilidade de reversão do servidor à atividade para complementar tempo de serviço considerado ilegal, à supressão dos meios de subsistência condigna, ao estado de saúde do beneficiário ou à absoluta impossibilidade de preenchimento de algum requisito legal (e.g. Acórdãos 2.417/2009 e 1.381/2014, do Plenário; 269/2014, da 1ª Câmara; 713/2011, 1.051/2013, 2.490/2013 e 3.134/2014, da 2ª Câmara) .
17. É dizer, em síntese, que, para chancelar a legalidade de ato que contenha nítida impropriedade e que esteja vigente há longo tempo, deve-se avaliar a situação do interessado, bem como se as consequências da apreciação pela ilegalidade seriam excessivamente gravosas, a ponto de justificar o afastamento excepcional da aplicação estrita do princípio da legalidade.
18. No caso vertente, em que pese reconhecer-se que o servidor Jurandir Raimon Costa conta mais de 70 (setenta) anos de idade, o que se observa é que a ilegalidade intrínseca ao ato reexaminado não está relacionada ao tempo de serviço computado para fins de aposentadoria, mas somente ao percentual de seus proventos.
19. Dessa forma, a apreciação de seu ato pela ilegalidade, nos termos da deliberação recorrida, não implicou em retorno do interessado à atividade ou em supressão dos seus meios de subsistência, mas apenas na retificação da proporção de seus proventos (de 30/35 avos para 70%) , não havendo, portanto, caracterização de qualquer circunstância excepcional que legitime a adoção de tratamento diferenciado.
6.13.	No presente caso, não estão presentes as condições para aplicação do referido princípio, pois mesmo com a exclusão da vantagem pessoal proveniente da incorporação de parcelas de quintos, as interessadas ainda continuam a receber proventos generosos, cujos valores estão dentro dos mais altos do serviço público.
6.14.	Convém salientar, ainda, que não é a primeira vez em que este Tribunal se depara com situação de aparente conflito de competência com o CNJ ou, por semelhança, com o CNMP. Veja-se o decidido no Acórdão 8890/2011-TCU-Primeira Câmara:
'PEDIDOS DE REEXAME EM REPRESENTAÇÃO. MANUTENÇÃO DE PAGAMENTO DE SUBSÍDIO COM VPNI-LOCALIDADE. DIREITO NÃO RECEPCIONADO PELA CONSTITUIÇÃO FEDERAL. INCOMPATIBILIDADE COM O REGIME DE SUBSÍDIO EM PARCELA ÚNICA. DETERMINAÇÕES CORRETIVAS. CONHECIMENTO DOS RECURSOS. ALEGAÇÃO DE CUMPRIMENTO A ORIENTAÇÕES DO CNJ E DO CSJT CONTRÁRIAS ÀS DO TCU. COMPETÊNCIAS DO CONGRESSO NACIONAL, DO TCU E DO CONSELHO NACIONAL DE JUSTIÇA. APARENTE CONFLITO DE NORMAS EMANADAS DE ÓRGÃOS ADMINISTRATIVOS DO PODER JUDICIÁRIO E DO TCU NO EXERCÍCIO DE SUAS COMPETÊNCIAS CONSTITUCIONAIS. DEVER DE CUMPRIMENTO DO MANDAMENTO PROVENIENTE DO ÓRGÃO DE CONTROLE EXTERNO. CONSIDERAÇÕES. NEGATIVA DE PROVIMENTO AOS PEDIDOS DE REEXAME. FIXAÇÃO DE NOVO E IMPRORROGÁVEL PRAZO PARA CUMPRIMENTO DO Acórdão 3159/2010-TCU-Primeira Câmara.
1. A gratificação especial de localidade, instituída pela Lei 8.270/1991, foi extinta pela Lei nº 9.527/1997, não havendo lei em vigor dispondo sobre o efetivo acréscimo de remuneração pelo exercício de cargos públicos em zonas de fronteira ou em localidades cujas condições de vida o justifiquem.
2. Com a superveniência do art. 39, § 4º, da Constituição Federal, e com a edição da Lei nº 11.143/2005, ficou instituído o regime de subsídio em parcela única para os membros do Poder Judiciário, o que vedou, em caráter definitivo, o pagamento da 'VPNI-Localidade', salvo exceções, em caráter transitório para evitar decesso remuneratório, consoante jurisprudência do STF (SS 3.108, MS 24.875 e Agr/AI-410.946) e do TCU (Acórdão 621/2010-TCU-Plenário) .
3. ' (...) 6. É da jurisprudência do Supremo Tribunal Federal que não pode o agente público opor, à guisa de direito adquirido, a pretensão de manter determinada fórmula de composição de sua remuneração total, se, da alteração, não decorre a redução dela.' (cf. o STF - MS 24.875. Rel. Min. Sepúlveda Pertence, Pleno, 11/05/2006, D.J. 6/10/2006) .
4. As competências do Congresso Nacional, em sede de controle externo, exercidas com o auxílio do Tribunal de Contas da União, com fulcro no nos arts. 70 a 75 da Constituição Federal e na Lei nº 8.443/1992, se sobrepõem a eventuais orientações normativas do CNJ, do CSJT ou de outros conselhos de menor nível hierárquico, em sentido contrário, eis que as primeiras vinculam a todos os órgãos administrativos de todas as esferas de Poder, no sistema de freios e contrapesos do Sistema Republicano (cf. o STF - ADI 3.367/DF, Rel. Min. Cezar Peluso, Pleno, julg. 13/4/2005, D.J. 17/3/2006, Rep. D.J. 22/9/2006, p. 29) .
5. Improcedentes os argumentos ventilados nas peças recursais, nega-se a elas provimento' 
 (destacamos) .
6.15.	Nesse sentir, é de se opinar pela rejeição dos argumentos apresentados pelos recorrentes.
7.	Da suposta inexistência de incompatibilidade entre o regime de subsídios e a percepção de quintos
7.1.	Advogam que inexiste incompatibilidade entre o subsídio e a percepção de quintos, pois os julgados do Tribunal não enfrentaram 'a questão à luz da legislação especifica, qual seja o artigo 287 da Lei Complementar nº 75/93, e a Resolução nº 09/2006 do CNMP', sendo que a análise da jurisprudência invocada do STF (RE 587372) leva a percepção de que 'o real alcance das decisões por ele proferidas visam impedir que a vantagem pessoal seja recebida acima do teto remuneratório e não que aquela Excelsa Corte seria contrária à percepção de vantagens pessoais conjuntamente com o subsídio', bem como de que:
7.2.	o próprio STF possui entendimento no sentido de que a recepção até o limite do teto é legal e aceitável, não havendo, portanto qualquer incompatibilidade intrínseca com a remuneração na forma de subsídio, conforme RE 609381, e o TCU (Acórdão 12585/2016-TCU-Plenário -TCU) 'ao avaliar a percepção de vantagem prevista em lei para os juízes da União (vantagem análoga a prevista em Lei própria também para o MPU) , assentou serem compatíveis com o regime de subsídios'.
7.3.	o TCU, por meio do Acórdão 585/2016-TCU-Plenário, entendeu legal o recebimento da conhecida gratificação por acúmulo de jurisdição e, de igual forma, 'a vantagem pessoal oriunda dos quintos, paga aos membros do Ministério Público da União, nos termos da Resolução nº 09/2006 do CNMP e da Lei Complementar nº 75/93, art. 287, possui base legal e é totalmente compatível com o regime de subsídios, na medida em que não se possibilita a qualquer membro receber valores acima do teto remuneratório'.
Análise:
7.4.	A questão da incompatibilidade/irregularidade do pagamento de parcelas de quintos juntamente com subsídio foi devidamente tratada no voto condutor do Acórdão recorrido, conforme a seguir transcrito (peça 10) :
7. De fato, consoante o art. 39, § 4º, da CF/1988, 'o membro de Poder, o detentor de mandato eletivo, os Ministros de Estado e os Secretários Estaduais e Municipais serão remunerados exclusivamente por subsídio fixado em parcela única, vedado o acréscimo de qualquer gratificação, adicional, abono, prêmio, verba de representação ou outra espécie remuneratória (...) '. 
8. Observa-se que a Constituição Federal, por meio do dispositivo citado, definiu que a remuneração dos membros do Ministério Público seja feita exclusivamente por subsídio fixado em parcela única, ao qual não pode ser incorporado o pagamento de vantagens pessoais ou as de qualquer outra natureza (exceto as de caráter indenizatório ou de parcela complementar, a fim de evitar o decesso remuneratório) , limitado ao subsídio mensal, em espécie, dos Ministros do Supremo Tribunal Federal (art. 37, inc. XI, CF/1988) . 
9. Verifico que o regime de subsídios foi implementado no âmbito do Ministério Público do Trabalho a partir da edição da Lei 11.144, de 26 de julho de 2005. Na ocasião, o subsídio do Procurador Geral da República foi fixado em R$ 21.500,00, a partir de 1º de janeiro de 2005 e o dos demais integrantes da carreira foi escalonado, considerando o disposto no art. 1º, 3º da Lei 10.477/2002 nos seguintes termos: 
§ 3º A remuneração dos membros do Ministério Público da União observará o escalonamento de 5% (cinco por cento) entre os diversos níveis, tendo como referência a remuneração, de caráter permanente, percebida pelo Procurador-Geral da República.
10. Considerando que a variação no valor dos subsídios referentes aos cargos da carreira do Ministério Público do Trabalho desde 1º/1/2005 foram suficiente para absorver por completo os valores percebidos a título da incorporação de quintos anterior à implementação do regime de subsídio no âmbito da referida carreira, não há fundamento legal que permita e ampare a continuidade do pagamento da referida parcela nos proventos de Carlene de Carvalho Guimarães, Ilna Carvalho Vasconcelos e Itacir Luchtemberg, maculando os atos em epígrafe, ensejando a negativa de registro. 
11. Destaco que é pacífica a jurisprudência deste tribunal quanto à impossibilidade do pagamento de vantagem remuneratória de caráter permanente (como 'quintos', adicional por tempo de serviço, dentre outras) no regime de subsídios. Nesse sentido, destaco o Acórdão 3332/2015-TCU-Plenário, da relatoria da Min. Ana Arraes, por meio da qual esta Corte de Contas ao conhecer de representação formulada pelo Ministério Público junto a este Tribunal, considerou-a procedente e fixou o prazo de 15 dias para que: 
' (...) os 'órgãos integrantes do Ministério Público da União passem a remunerar seus membros exclusivamente por meio de subsídio em parcela única, conforme disposto no art. 39, §4º, da Constituição Federal, ressalvadas as verbas de caráter indenizatório, dentre as quais não se incluem aquelas decorrentes da incorporação de 'quintos/décimos' e do pagamento de 'opção', previstas no inciso V do art. 4º da Resolução CNMP 9/2006'. 
12. Portanto, uma vez implantado o regime de subsídio, todas as parcelas remuneratórias com ele incompatíveis deveriam ter sido excluídas, ressalvada a possibilidade de estabelecimento de uma parcela transitória, passível de absorção, com o intuito de evitar o decesso remuneratório, o que no caso dos autos, não ocorreu. 
13. Vale dizer que o entendimento do TCU está alinhado com o do Supremo Tribunal Federal (STF) , consoante se observa da ementa a seguir transcrita, referente ao MS 24.875/DF (Rel. Ministro Sepúlveda Pertence, julgado pelo Tribunal Pleno em 11/5/2006) :
 (...) 
7.5.	Como bem consta do fragmento do voto transcrito, a questão da impossibilidade de cumulação de vantagens, como VPNI de 'quintos', com subsídio já foi amplamente discutida no Tribunal e há jurisprudência pacífica acerca da matéria. A propósito, convém transcrever excerto de voto apresentado pela Exma. Ministra Ana Arraes, relatora do TC Processo 017.382/2006-7, por ocasião da prolação do Acórdão 3332/2015-TCU-Plenário:
Trata-se de representação do então procurador-geral do Ministério Público junto ao TCU Lucas Rocha Furtado, relativa a possíveis irregularidades no pagamento de vantagens pessoais decorrentes de exercício de função de direção, chefia ou assessoramento ('quintos') a membros do Ministério Público da União, de forma complementar ao subsídio que constitui sua remuneração, nos termos do art. 39, § 4º, da Constituição Federal.
2. Tais vantagens estariam sendo pagas com arrimo na Resolução 9/2006 do Conselho Nacional do Ministério Público - CNMP, que previu, em seu art. 4º, inciso V, que, além da remuneração do subsídio, seriam devidos os valores decorrentes da:
'V - incorporação de vantagens pessoais decorrentes de exercício de função de direção, chefia ou assessoramento e da aplicação do parágrafo único do art. 232 da Lei Complementar 75 de 1993, ou equivalente nos Estados, aos que preencheram os seus requisitos até a publicação da Emenda Constitucional n. 20, em 16 de dezembro de 1998'.
3. Segundo o representante, o subsídio seria 'forma de remuneração concebida em cota única, não admitindo a coexistência de outras rubricas remuneratórias, ainda que de caráter pessoal'. Para corroborar seu entendimento, registrou que o Conselho Nacional da Magistratura, ao disciplinar o subsídio mensal de seus membros (Resolução 13/2006) , estabeleceu explicitamente que nele estariam compreendidas e por ele extintas as 'vantagens pessoais e as nominalmente identificadas (VPNI) ' e os 'quintos'. Destarte, em sua compreensão 'não parece subsistir motivo justo e razoável para dispensar tratamento tão diferenciado aos membros do Ministério Público relativamente às definições de subsídio'.
4. A representação foi conhecida pelo Tribunal e considerada procedente na sessão de 27/2/2007, quando, por meio do Acórdão 168/2007-TCU-Segunda Câmara (relator ministro Benjamin Zymler) , foi exarada a seguinte determinação:
'1 - Ao Ministério Público Federal, bem como aos demais Órgãos integrantes do Ministério Público da União, que remunere seus membros exclusivamente por meio de subsídio em parcela única, conforme a disposição contida no art. 39, §4º, e no art. 135, ambos da Constituição Federal, ressalvadas as verbas de caráter indenizatório, o que não é o caso da retribuição pelo exercício de funções de direção, chefia ou assessoramento, e de sua eventual incorporação na forma de 'quintos', como previsto nos incisos III, V e VI do art. 4º da Resolução 09/2006, de 05.06.2006, do Conselho Nacional do Ministério Público, uma vez que tais rubricas remuneratórias estão englobadas naquela parcela;
2 - Aos Órgãos do Ministério Público da União que cobrem dos seus membros os valores eventualmente pagos de forma diversa à sistemática de remuneração descrita no item precedente e que tenham superado o teto remuneratório constitucional, adotando como marco inicial a data de 1º.01.2005, no valor de R$ 21.500,00, dada a retroatividade do art. 1º da Lei n. 11.144/2005'.
 (...) 
12. A Emenda Constitucional 19/1998 introduziu o regime de subsídio no ordenamento jurídico, nos seguintes termos:
'Art. 39. (omissis) 
§ 4º. O membro de Poder, o detentor de mandato eletivo, os Ministros de Estado e os Secretários Estaduais e Municipais serão remunerados exclusivamente por subsídio fixado em parcela única, vedado o acréscimo de qualquer gratificação, adicional, abono, prêmio, verba de representação ou outra espécie remuneratória, obedecido, em qualquer caso, o disposto no art. 37, X e XII'.
13. Nos dizeres de Maria Sylvia Zanella Di Pietro, a expressão 'em parcela única' deixou clara a intenção 'de vedar a fixação dos subsídios em duas partes, uma fixa e outra variável, tal como ocorria com os agentes políticos na vigência da Constituição de 1967. E, ao vedar expressamente o acréscimo de qualquer gratificação, adicional, abono, prêmio, verba de representação ou outra espécie remuneratória, também fica clara a intenção de extinguir, para as mesmas categorias de agentes públicos, o sistema remuneratório que vem vigorando tradicionalmente na Administração Pública e que compreende o padrão fixado em lei mais as vantagens pecuniárias de variada natureza previstas na legislação estatutária'. Desta forma, a doutrinadora concluiu que, com isso, 'ficam derrogadas, para os agentes que percebam subsídios, todas as normas legais que prevejam vantagens pecuniárias como parte da remuneração' (in Direito Administrativo, 17ª ed., p. 451) .
14. De fato, a doutrina e a jurisprudência têm entendido que a percepção de subsídio não pode ser cumulada com outras parcelas de natureza remuneratórias, à exceção daquelas relativas a direitos sociais previstos na Carta Magna e expressamente excepcionadas pelo §3º do próprio art. 39. Além daquelas, somente é possível sua conciliação com parcelas de natureza indenizatória, a exemplo de diárias e ajudas de custo.
15. Tal compreensão deriva dos inúmeros precedentes do Supremo Tribunal Federal na linha de que não há direito adquirido a regime jurídico e de que 'os direitos subjetivos, assim adquiridos, somente podem ser exercidos nos termos em que foram formados e segundo a estrutura que lhes conferiu o regime jurídico no âmbito do qual se desenvolveu a relação jurídica correspondente, com seus sujeitos ativo e passivo, com as mútuas obrigações e prestações devidas' (STF, RE 587371/DF, voto do relator ministro Teori Zavascki) .
16. O TCU já deliberou pela impossibilidade de cumulação de subsídios com outras parcelas de natureza remuneratória. São nesse sentido os Acórdão 7472/2015-TCU-Segunda Câmara (Adicional por Tempo de Serviço, relator ministro Augusto Nardes) e 5.456/2015-1ª Câmara (VPNI decorrente da incorporação de quintos/décimos, relator ministro Walton Alencar Rodrigues) , dentre outros.
17. De forma mais específica, o TCU considerou ilegais atos de aposentadoria de membros do Ministério Público do Trabalho que apresentavam a percepção cumulativa de subsídios e vantagens oriundas de incorporação de função comissionada, arrimadas na Resolução CNPM 9/2006 (Acórdão 1741/2014-TCU-Segunda Câmara, relator ministro Raimundo Carreiro, mantido em sede de recurso pelo Acórdão 7337/2014-TCU-Segunda Câmara, relator ministro Aroldo Cedraz) .
18. O voto condutor do Acórdão 3679/2009-TCU-Segunda Câmara (relator ministro Benjamin Zymler) , ao discutir pensão civil que apresentava, cumulativamente, percepção de subsídio e o benefício previsto no art. 184, II, da Lei 1.711/1952, registrou:
'Na forma da Constituição Federal (...) , os membros do Ministério Público são remunerados exclusivamente por meio de subsídio.
	(...) 
É fato que a Resolução nº 9/2006 do Conselho do Ministério Público (CNMP) manteve o pagamento da vantagem além do subsídio legal. Contudo, essa norma não está em consonância com as disposições constitucionais, uma vez que o §4º do art. 39 é explícito quanto ao fato de que os agentes ali mencionados são remunerados exclusivamente por meio de subsídio.
Por conseguinte, a partir do momento em que a lei veio a fixar o subsídio, todas as vantagens pessoais dos agentes políticos aos quais o §4º do art. 39 é aplicável deveriam ser suprimidas, uma vez que não existe direito adquirido à estrutura remuneratória. Nada obstante, em caso de redução de remuneração ou proventos, dever-se-ia assegurar o pagamento de vantagem pessoal, de modo a homenagear o princípio constitucional da irredutibilidade de vencimentos.'
19. Para esgotar a discussão, anoto que o Supremo Tribunal Federal atribuiu repercussão geral ao julgamento do RE 587371/DF, no qual entendeu não ser possível pagamento de quintos ou de VPNI dele decorrente no regime de subsídio, nos termos da seguinte ementa:
'Ementa: CONSTITUCIONAL. ADMINISTRATIVO. INCORPORAÇÃO DE 'QUINTOS'. PRETENSÃO DE CONTINUAR PERCEBENDO A VANTAGEM REMUNERATÓRIA NO EXERCÍCIO DE CARGO DE CARREIRA DIVERSA. INVIABILIDADE. 
1. A garantia de preservação do direito adquirido, prevista no art. 5º, XXXVI, da Constituição Federal, assegura ao seu titular também a faculdade de exercê-lo. Mas de exercê-lo sob a configuração com que o direito foi formado e adquirido e no regime jurídico no âmbito do qual se desenvolveu a relação jurídica correspondente, com seus sujeitos ativo e passivo, com as mútuas obrigações e prestações devidas. 
2. As vantagens remuneratórias adquiridas no exercício de determinado cargo público não autoriza o seu titular, quando extinta a correspondente relação funcional, a transportá-las para o âmbito de outro cargo, pertencente a carreira e regime jurídico distintos, criando, assim, um direito de tertium genus, composto das vantagens de dois regimes diferentes. 
3. Por outro lado, considerando a vedação constitucional de acumulação remunerada de cargos públicos, não será legítimo transferir, para um deles, vantagem somente devida pelo exercício do outro. A vedação de acumular certamente se estende tanto aos deveres do cargo (= de prestar seus serviços) como aos direitos (de obter as vantagens remuneratórias) . 
4. Assim, não encontra amparo constitucional a pretensão de acumular, no cargo de magistrado ou em qualquer outro, a vantagem correspondente a 'quintos', a que o titular fazia jus quando no exercício de cargo diverso. 
5. Recurso extraordinário a que se dá parcial provimento.'
20. Assim, no exercício de sua competência e à luz da Súmula 347 do STF, deve-se considerar que o inciso V do art. 4º da Resolução CNMP 9, de 5 de junho de 2006, colide com o §4º do art. 39 da Constituição Federal, o que acarreta ausência de fundamentação legal para pagamentos decorrentes de sua aplicação.
7.6.	Na mesma linha, é o subitem 9.2.1 do Acórdão 9369/2017-TCU-Segunda Câmara, rel. Ministro Augusto Nardes, a seguir transcrito:
9.2.1. é irregular o pagamento de VPNI de quintos/opção para servidores ativos e inativos, que recebem remuneração ou proventos no regime de subsídio, salvo para evitar, por ocasião da implantação da nova estrutura remuneratória, que ocorreu em janeiro/2005, irredutibilidade remuneratória, devendo o quantum ser pago na forma de VPNI e ser absorvido nos aumentos subsequentes da implantação do subsídio do cargo respectivo; (ênfase acrescida) 
7.7.	Cabe salientar também que os juízes são independentes e somente se submetem à lei e às disposições com caráter normativo. Sobre o tema, traz-se à colação a doutrina de Jorge Luiz Souto Maior e Valdete Souto Severo:
 (...) o juiz tem o dever de se rebelar, de reagir, de não ceder, de reafirmar a sua independência, pois é isto que a humanidade, que debruçou sobre o direito toda a regulação das relações de poder, espera dele. Um juiz que, por conveniência, se curva ao entendimento de outros juízes, proferindo decisões contrárias à sua convicção jurídica; que, por comodidade, aplica uma lei que fere a Constituição ou algum preceito dos direitos humanos ou direitos fundamentais; que, por receio de qualquer natureza ou medo, acaba cumprindo uma 'ordem' ilegal; ou que, meramente, se abstém de 'denunciar' as ameaças que sofra com relação à sua independência; que não exerce com liberdade e responsabilidade as suas atribuições, deixa de ser digno da função que exerce, perde, enfim, na essência, a designação de um autêntico magistrado e quem perde com isto é toda a sociedade (in O Processo do Trabalho como instrumento do Direito do Trabalho e as ideias fora de lugar do Novo CPC. São Paulo: LTr, 2015, p. 107-108) 
7.8.	Acrescente-se a doutrina de Mauro Schiavi:
Hodiernamente se exige uma postura mais ativa do Juiz para garantir os resultados práticos do processo. A efetividade do processo depende não só de um Juiz imparcial e independente, mas, também, de um magistrado mais ousado, comprometido com a justiça e com os resultados úteis do processo (in Manual de Direito Processual do Trabalho, 4ª. Ed., São Paulo: LTr, 2011, p. 698) .
7.9.	Corroborando essas ideias, registra-se o conselho de Benedito Calheiros Bonfim:
A dócil submissão à jurisprudência estiola o espírito criador do advogado e do juiz. São os descontentes e os inconformados os propulsores do progresso, raciocínio válido também no campo da ciência do Direito (in Conselhos aos jovens advogados, 3ª Ed., Niterói, RJ: Impetus, 2012, p. 187) .
7.10.	De fato, a democracia se faz com respeito à diferença e com divergências. Assim, continua Fábio Konder Comparato:
A independência funcional da magistratura, assim entendida, é uma garantia institucional do regime democrático. O conceito institucional foi elaborado pela doutrina publicista alemã à época da República de Weimar, para designar as fontes de organização dos Poderes Públicos, cuja função é assegurar o respeito aos direitos subjetivos fundamentais, declarados na Constituição (grifos acrescidos) (apud Jorge Luiz Souto Maior e Valdete Souto Severo, in O Processo do Trabalho como instrumento do Direito do Trabalho e as ideias fora de lugar do Novo CPC. São Paulo: LTr, 2015, p. 114) .
7.11.	Observa-se que a submissão dos juízes somente à lei não é uma idiossincrasia do Direito brasileiro, mas encontra ressonância na Alemanha, na Áustria, na Dinamarca, na Espanha, na França, na Grécia, na Irlanda, na Itália e em Portugal, conforme pontuam Jorge Luiz Souto Maior e Valdete Souto Severo:
Na Alemanha, há disposição expressa no sentido de que 'os juízes são independentes e somente se submetem à lei' (art. 97) . Na Áustria, 'Os juízes são independentes no exercício de suas funções judiciárias' (art. 87) . Na Dinamarca, 'No exercício de suas funções os magistrados devem se conformar à lei' (art. 64) . Na Espanha, 'A justiça emana do povo e ela é administrada em nome do rei por juízes e magistrados que constituem o poder judiciário e são independentes, inamovíveis, responsáveis e submetidos exclusivamente ao império da lei' (art. 117) . Há também norma dispondo que 'Toda pessoa tem o direito de obter a proteção efetiva dos juízes e tribunais para exercer seus direitos e seus interesses legítimos, sem que em nenhum caso esta proteção possa lhe ser recursada' (art. 24) .
No mesmo pórtico, o ordenamento jurídico francês prevê: 'O presidente da República é garante da independência da autoridade judiciária. Ele é assistido pelo Conselho superior da magistratura. Uma lei orgânica traz estatuto dos magistrados. Os magistrados de carreira são inamovíveis' (art. 64) . Na Grécia, há disposição no sentido de que: 'A justiça é composta por tribunais constituídos de magistrados de carreira que possuem independência funcional e pessoal' (art. 87-1) e de que 'No exercício de suas funções, os magistrados são submetidos somente à Constituição e às leis; eles não são, em nenhum caso, obrigados a se submeter a disposições contrárias à Constituição' (art. 87-2) . Na Irlanda, 'Os juízes são independentes no exercício de suas funções judiciárias e submetidos somente à presente Constituição e à lei (art. 35-2) . Na Itália: 'A justiça é exercida em nome do povo. Os juízes se submetem apenas à lei' (art. 101) . Em Portugal, 'os juízes são inamovíveis. Eles não poderão ser multados, suspensos, postos em disponibilidade ou exonerados de suas funções fora dos casos previstos pela lei' (art. 218-1) . E mais: 'os juízes não podem ser tidos por responsáveis de suas decisões, salvo exceções consignadas na lei' (art. 218-2) (in O Processo do Trabalho como instrumento do Direito do Trabalho e as ideias fora de lugar do Novo CPC. São Paulo: LTr, 2015, p.115) .
7.12.	Demais, disso, não se pode perder de vista que o STF entende que não há óbice de redução de proventos caso alguma parcela/vantagem esteja sendo paga ao arrepio da lei. Nesse sentido, convém transcrever a seguinte ementa: 
EMENTA: MANDADO DE SEGURANÇA. ATO DO TRIBUNAL DE CONTAS DA UNIÃO. APOSENTADORIA DE MAGISTRADO.[...]. DECADÊNCIA ADMINISTRATIVA E OFENSA AO PRINCÍPIO DA IRREDUTIBILIDADE DE SALÁRIOS NÃO CONFIGURADAS. [...] 4. A redução de proventos de aposentadoria, quando concedida em desacordo com a lei, não ofende o princípio da irredutibilidade de vencimentos. Precedentes. 5. Segurança denegada. (MS 25552, Relator (a) : Min. CÁRMEN LÚCIA, Tribunal Pleno, julgado em 07/04/2008, DJe097 DIVULG 29-05-2008 PUBLIC 30-05-2008 EMENT VOL-02321-01 PP-00075 RT v. 97, n. 876, 2008, p. 118-125 - Destacamos) 
7.13.	Ante esses ponderosos argumentos, entende-se que não seja possível a acumulação de vantagem pessoal proveniente de incorporação de quintos com subsídio.
Da decadência. 
8.1. Ilná Carvalho Vasconcelos alega que, 'a partir do julgamento do Tema de Repercussão Geral nº 445, não há dúvidas, em se tratando da perda do direito de revisão dos atos impugnados, supostamente ilegais, esta Corte de Contas deveria ter tomado as providências necessárias para a efetiva anulação daqueles atos em tempo hábil, ou seja, dentro do prazo decadencial de cinco anos, desde o recebimento do ato de aposentadoria' (peça 21, p. 5-9) .
Análise:
8.2. Pontua-se, inicialmente, que o ato de aposentadoria/pensão, por ser de natureza complexa, somente se aperfeiçoa com o exame pelo Tribunal de Contas, nos termos do art. 71, III, da Constituição Federal, dos incisos V e X do art. 1º da Lei Orgânica do TCU (Lei 8.443/1992) e do inciso III do art. 17 do Regimento Interno/TCU que estabelecem a competência das Câmaras do Tribunal para apreciar, para fins de registro, a legalidade de atos de concessão de aposentadoria, como no caso das interessadas, competência que abrange a apreciação, inclusive, da composição do benefício.
8.3. Insta ressalvar que esta Corte de Contas não está revendo os atos administrativos do MPT referente aos pagamentos das interessadas, mas apreciando o ato de concessão ou de alteração de aposentadoria das recorrentes que, para fins de registro, no que tange à legalidade do ato concessivo apresentado pela autoridade administrativa.
8.4. Assim, deve-se analisar o argumento do instituto da decadência sob a perspectiva do ato que está sendo apreciado, no caso concreto, o ato de aposentadoria que deve observar as regras estabelecidas na Súmula Vinculante 3 do Supremo Tribunal Federal (STF) :
Nos processos perante o tribunal de contas da união asseguram-se o contraditório e a ampla defesa quando da decisão puder resultar anulação ou revogação de ato administrativo que beneficie o interessado, excetuada a apreciação da legalidade do ato de concessão inicial de aposentadoria, reforma e pensão. 
8.5. Este entendimento encontra-se, inclusive, sumulado pelo TCU:
Súmula 278 
Os atos de aposentadoria, reforma e pensão têm natureza jurídica de atos complexos, razão pela qual os prazos decadenciais a que se referem o § 2º do art. 260 do Regimento Interno e o art. 54 da Lei nº 9.784/99 começam a fluir a partir do momento em que se aperfeiçoam com a decisão do TCU que os considera legais ou ilegais, respectivamente. 
8.6. Destarte, constata-se que, no presente processo, o ato de alteração da aposentadoria em análise passou a viger a partir de 1/7/2015, sendo disponibilizada ao TCU em 23/5/2016 (conforme formulário SisacNet à peça 3) , tendo sido julgada sua ilegalidade em 7/7/2020, por meio do Acórdão recorrido, cujo interstício é inferior ao lapso quinquenal aludido.
8.7. Desse modo, não há como acolher a questão apresentada, uma vez que a contagem do prazo prescricional, quando da apreciação dos atos de aposentadoria pelo TCU, deve seguir o rito determinado pelo STF e pela Corte de Contas.
Do princípio da irredutibilidade de vencimentos.
8.8. As recorrentes obtemperam que 'a subtração do pagamento das vantagens oriundas do art. 193, da Lei n. 8.112/1990, já incorporada aos proventos de inatividade do servidor, viola frontalmente o princípio da irredutibilidade dos vencimentos, inscrito no artigo 37, inciso XV, da CF/88' e §3º do art. 41 da Lei 8.112/1990. 
8.9. Irredutibilidade que alcançaria, 'igualmente, os proventos de aposentadoria', conforme já teria se manifestado o STF (ARE 836.518, rel. Ministro Roberto Barroso) (peça 21, p. 18-20 e peça 22, p. 14-16) .
Análise: 
8.10. Quanto a uma possível violação ao princípio da irredutibilidade salarial, destaca-se que de acordo com o e. STF, não há óbice à redução de proventos caso alguma parcela/vantagem esteja sendo paga ao arrepio da lei, nos termos do entendimento proferido no âmbito do MS 25.552, de relatoria da Ministra Cármen Lúcia, verbis: 
EMENTA: MANDADO DE SEGURANÇA. ATO DO TRIBUNAL DE CONTAS DA UNIÃO. APOSENTADORIA DE MAGISTRADO.[...]. DECADÊNCIA ADMINISTRATIVA E OFENSA AO PRINCÍPIO DA IRREDUTIBILIDADE DE SALÁRIOS NÃO CONFIGURADAS. [...] 3. O Supremo Tribunal Federal pacificou entendimento de que, sendo a aposentadoria ato complexo, que só se aperfeiçoa com o registro no Tribunal de Contas da União, o prazo decadencial da Lei n. 9.784/99 tem início a partir de sua publicação. Aposentadoria do Impetrante não registrada: inocorrência da decadência administrativa. 4. A redução de proventos de aposentadoria, quando concedida em desacordo com a lei, não ofende o princípio da irredutibilidade de vencimentos. Precedentes. 5. Segurança denegada. (ênfase acrescida) 
8.11. Pondera-se, outrossim, que não se pode ignorar o fato de que, se, apenas por hipótese, fosse admitida a alegação de que a determinação impugnada causaria a redução de vencimentos, isso acabaria por introduzir direitos, por via imprópria, onde eles não existiam. Esses direitos tornariam imutáveis e definitivos os pagamentos de valores excedentes, que nunca deveriam ter sido somados às remunerações das recorrentes. Se assim fosse, a lei já teria nascido letra morta e os órgãos de fiscalização e controle se tornariam inúteis diante da arbitrariedade das decisões das unidades jurisdicionadas. 
8.12. Visto por outra perspectiva, pode-se reafirmar que a redução de vencimentos não existe. Ela é apenas aparente, pois se os gestores dos assuntos de pessoal do MPT tivessem agido corretamente ao concederem as parcelas em comento, os níveis remuneratórios nominais (esses, sim, protegidos pelo manto constitucional) seriam mantidos e continuados desde então. A única ilegalidade encontrada está a viciar os atos praticados pelo MPT, os quais permitiram a continuidade dos pagamentos de rubrica de forma irregular, mesmo depois que o instituto da incorporação deixou de fazer parte do mundo jurídico. O que agora se intenta fazer é retirar uma parte da remuneração que nunca foi devida. Em outras palavras, essa retirada não afronta os direitos das recorrentes, pois recai sobre excedentes que nunca lhe pertenceu.
8.13. Entende-se, destarte, que não se pode garantir o pagamento de parcela considerada ilegal pelo TCU, invocando apenas princípios tais como o da irredutibilidade de vencimentos, o qual deverá ser sopesado também com o princípio da legalidade.
8.14. Ademais, como bem ressaltou o Exmo. Ministro Walton Alencar Rodrigues ao declarar didático e emblemático Voto no bojo do Acórdão 8491/2013-TCU-Primeira Câmara que:
Aliás, são tais as teses jurídicas que criam todo o tipo de distorções no serviço público, dentro das mesmas carreiras, com servidores do mesmo nível, um ganhando até o triplo do outro, por meio de interpretações equivocadas de sentenças judiciais.
8.15. Desse modo, não há como acolher a questão apresentada.
Da irretroatividade de nova interpretação. 
8.16. Aduzem que não seria possível que a nova jurisprudência do TCU alterasse a situação constituída à luz de critério interpretativo anterior, cita o art. 2º, parágrafo único, inciso XIII, da Lei 9.784/1999, com base nos seguintes argumentos (peça 21, p. 20-21 e peça 22, p. 16-17) :
8.17. Entendem que 'se esta nova interpretação fixada pela Corte de Contas for mantida e aplicada ao caso, não há dúvidas de que o inciso XIII do parágrafo único do art. 2º da Lei 9.784, de 1999 e o artigo 24 da Lei de Introdução às normas do Direito Brasileiro restarão violados'. 
8.18. A irretroatividade de nova orientação geral para anular deliberações administrativas busca a preservação de tais decisões como meio de assegurar a estabilização de relações jurídicas e assim proteger a segurança jurídica.
Análise: 
8.19. No que tange ao art. 2º, parágrafo único, XIII, da Lei 9.784/1999 e ao art. 24 da LINDB, os quais vedam a aplicação retroativa de nova interpretação, é de se ter presente que o TCU dispõe de Lei Orgânica e Regimento Interno, sendo que a Lei do Processo Administrativo e a LINDB podem ser aplicadas naquilo que for compatível com o regramento próprio desta Corte de Contas. 
8.20. Nessa senda, é de se ressaltar que o art. 260, § 2º, do Regimento Interno deste Tribunal assim dispõe: § 2º O acórdão que considerar legal o ato e determinar o seu registro não faz coisa julgada administrativa e poderá ser revisto de ofício pelo Tribunal, com a oitiva do Ministério Público e do beneficiário do ato, dentro do prazo de cinco anos da apreciação, se verificado que o ato viola a ordem jurídica, ou a qualquer tempo, no caso de comprovada má-fé. 
8.21. Nesse quadro, o argumento de que teria havido violação ao princípio da vedação de aplicação retroativa de nova interpretação deve ser rechaçado por três razões: i) não há direito adquirido à exegese; ii) não houve o registro do ato de aposentadoria do interessado, de tal arte a não se aplicar a máxima de que a 'modificação posterior de jurisprudência não alcançaria as situações consolidadas à luz de critério interpretativo anterior'. Isto porque poder-se-ia falar em situação consolidada apenas quando o ato de concessão recebe o registro do TCU, por ser ato complexo; iii) o acórdão que julgar legal o ato de aposentadoria e determinar o seu registro não faz coisa julgada administrativa, nos termos do § 2º do art. 260 do Regimento Interno deste Tribunal. 
8.22. Nesse sentir, é de se opinar pela rejeição dos argumentos apresentados pelas recorrentes.
Da modulação dos efeitos da decisão recorrida
8.23. Ponderam que a 'indevida a cessação imediata do pagamento dos quintos, admitindo a modulação dos efeitos da decisão para aqueles que continuam recebendo os quintos em razão de decisão administrativa ou de decisão judicial transitada em julgado, a fim de que tenham o pagamento mantido até a sua absorção integral'.
8.24. Requerem 'a aplicação do atual entendimento da Suprema Corte e do TCU, na hipótese permanecer o equivocado entendimento de se considerar ilegal o pagamento da parcela referente aos quintos' (peça 21, p. 23-25 e peça 22, p. 18-21) .
Análise:
8.25. A modulação deve ser adotada tão somente nos atos que já haviam sido registrados nesta Corte de Contas, nos mesmos moldes dos precedentes relativos à manutenção da parcela 'opção', v. g. Acórdão 2988/2018-TCU-Plenário, rel. Ministra Ana Arraes.
8.26. Ora, no caso em reexame, o ato administrativo é precário, vez que não houve o respectivo registro em razão da constatação de ilegalidade, o que afasta, por si só, a presunção de legitimidade do ato administrativo que concedeu o benefício às interessadas.
8.27. Em virtude dessas considerações, é de se rejeitar os argumentos apresentados pelas recorrentes.
CONCLUSÃO
12.	Em face da análise das razões recursais apresentadas, concluiu-se que:
	a) é desnecessário aguardar a apreciação dos recursos interpostos nos autos do TC Processo 017.382/2006-7 (TCU) e/ou da ADI n. 3.834 (STF) , razão pela qual não há necessidade de sobrestamento destes autos até o desfecho final dos referidos feitos;
	b) o TCU, no exame de legalidade de atos sujeitos a registro, como a aposentadoria, é competente para impugnar vantagem paga indevidamente a membros aposentados do MPU ainda que seja proveniente de normativo editado pelo CNMP; e
	c) são incompatíveis a cumulação da vantagem pessoal proveniente da incorporação de quintos/décimos com subsídio;
	d) não houve decadência do poder-dever de atuação desta Corte de Contas;
	e) não se pode garantir o pagamento de parcela considerada ilegal pelo TCU, invocando apenas princípios tais como o da irredutibilidade de vencimentos, o qual deverá ser sopesado também com o princípio da legalidade;
	f) não houve violação ao princípio da irretroatividade de nova interpretação;
	g) não deve ser feita a modulação dos efeitos do acórdão recorrido.
12.1.	Assim, não foram trazidos aos autos argumentos que detenham o condão de modificar o julgado de origem, Acórdão 7298/2020-TCU-Primeira Câmara.
PROPOSTA DE ENCAMINHAMENTO
13.	Ante o exposto, submetem-se os autos à consideração superior, propondo-se, com fundamento no art. 48 da Lei 8.443/1992 c/c os artigos 285 e 286, parágrafo único, do RI/TCU:
	a) conhecer dos pedidos de reexame interpostos pelo Ministério Público do Trabalho; Carlene de Carvalho Guimarães (CPF XXX.627.975-XX) ; e Ilná Carvalho Vasconcelos (CPF XXX.743.923-XX) e, no mérito, negar-lhes provimento;
	b) dar ciência do Acórdão que for prolatado aos recorrentes e aos órgãos/entidades interessados, ressaltando-se que o Relatório e o Voto que o fundamentarem podem ser consultados no endereço www.tcu.gov.br/acordaos, no dia seguinte ao de sua oficialização."

8.1. Rudi Meira Cassel (22256/OAB-DF).

Procurador Marinus Eduardo De Vries Marsico.

APOSENTADORIA. MEMBROS DO MINISTÉRIO DO TRABALHO REMUNERADOS POR SUBSÍDIO. MANUTENÇÃO DE PARCELA REFERENTE À INCORPORAÇÃO DE QUINTOS. PAGAMENTO DA PARCELA DENOMINADA. ILEGALIDADE. PEDIDOS DE REEXAME. NEGATIVA DE PROVIMENTO.

APOSENTADORIA (APOS)

Secretaria de Recursos (Serur).

Cuidam estes autos dos atos de concessão de aposentadoria peças 2, 3 e 4, emitidos pelo Ministério Público do Trabalho (MPT) em favor de Carlene de Carvalho Guimarães, Ilna Carvalho Vasconcelos e Itacir Luchtemberg, todos membros do MPT.
Mediante o Acórdão 7298/2020-TCU-Primeira Câmara, os três atos foram considerados ilegais e tiveram seu registro negado, por apresentarem, simultaneamente, remuneração por meio de subsídio e pagamento de valores decorrentes da incorporação de "quintos"/"décimos" e da vantagem "opção".
Na atual fase processual, examinam-se os pedidos de reexame peças 17, 21 e 22, interpostos pelo MPT, por Ilná Carvalho Vasconcelos e por Carlene de Carvalho Guimarães, respectivamente.
Os recorrentes alegam, em síntese, que: (i) há necessidade de sobrestamento do feito até apreciação, em definitivo, dos TCs Processo 017.382/2006-7 e Processo 027.914/2013-5; (ii) o TCU não tem competência para impugnar o pagamento de vantagem pessoal proveniente de incorporação de parcelas de quintos/décimos aos membros aposentados do Ministério Público da União, vez que tal pagamento é decorrente de normativo editado pelo Conselho Nacional do Ministério Público; (iii) não há incompatibilidade entre o regime de subsídios e a percepção de vantagem pessoal proveniente de incorporação de parcelas pessoais, desde que respeitado o teto remuneratório; (iv) houve violação dos princípios da irredutibilidade de vencimentos, da vedação da interpretação retroativa e da segurança jurídica; (v) houve a incidência da decadência do direito deste Tribunal de apreciar as presentes alterações de aposentadoria, já que o ato inicial de Ilna Carvalho Vasconcelos foi julgado legal há mais de cinco anos; (vi) por força de lei, os membros do MPT têm direito adquirido à percepção de quintos oriundos de outras carreiras; e (vii) subsidiariamente, deveria haver a extinção progressiva da parcela de quintos, através da modulação dos efeitos da decisão recorrida.
Ratificando o despacho peça 30, conheço dos recursos, porquanto preenchidos os requisitos de admissibilidade atinentes à espécie.
Quanto ao mérito, assiste razão aos pareceres precedentes. Não existe amparo legal para que a vantagem pessoal proveniente da incorporação de quintos/décimos integre os proventos dos membros do MPT.
Consoante o art. 39, § 4º, da Constituição Federal de 1988 (CF/1988) , acrescido à Carta Magna pela Emenda Constitucional (EC) 19/1998, a remuneração dos membros do Ministério Público deve ser feita exclusivamente por subsídio fixado em parcela única, que não pode ser acrescido de vantagens pessoais nem de qualquer outra natureza[footnoteRef:2], à exceção de parcelas de caráter indenizatório previstas em lei e de parcela complementar conferida para evitar o decesso remuneratório. [2:  "Art. 39. (...) § 4º O membro de Poder, o detentor de mandato eletivo, os Ministros de Estado e os Secretários Estaduais e Municipais serão remunerados exclusivamente por subsídio fixado em parcela única, vedado o acréscimo de qualquer gratificação, adicional, abono, prêmio, verba de representação ou outra espécie remuneratória, obedecido, em qualquer caso, o disposto no art. 37, X e XI. (Incluído pela Emenda Constitucional nº 19, de 1998) " (grifo acrescido) ] 
Pacífica a jurisprudência do TCU quanto à impossibilidade de pagamento, no regime de subsídios, de vantagem remuneratória de caráter permanente, a exemplo dos "quintos/décimos", "opção", "adicional por tempo de serviço" etc. Nesse sentido, o Acórdão 3332/2015-TCU-Plenário, da relatoria da E. Ministra Ana Arraes, por meio do qual esta Corte de Contas considerou procedente representação formulada pelo Ministério Público junto a este Tribunal e fixou o prazo de quinze dias para que:
" (...) os "órgãos integrantes do Ministério Público da União passem a remunerar seus membros exclusivamente por meio de subsídio em parcela única, conforme disposto no art. 39, §4º, da Constituição Federal, ressalvadas as verbas de caráter indenizatório, dentre as quais não se incluem aquelas decorrentes da incorporação de "quintos/décimos" e do pagamento de "opção", previstas no inciso V do art. 4º da Resolução CNMP 9/2006".
Seguiram esse entendimento inúmeras outras deliberações desta Corte, entre as quais os Acórdãos 11.282/2020, 11.283/2020, 12.375/2020 e 12.376/2020 (Rel. Ministro-substituto Marcos Bemquerer, 12.463/2020 (Rel. Ministro-substituto André de Carvalho) e 7.298/2020 (Rel. Ministro-substituto Augusto Sherman) , todos da 1ª Câmara, nos quais foram examinados argumentos recursais semelhantes aos aduzidos nestes autos, bem assim o Acórdão 10435/2019-TCU-Primeira Câmara (Rel. Ministro Benjamin Zymler) e o Acórdão 1121/2020-TCU-Plenário (Rel. Ministro Bruno Dantas) , a cujas esmeradas análises recorri ao elaborar este voto.
O entendimento do TCU no sentido da impossibilidade de percepção de vantagens remuneratórias de caráter permanente no regime de subsídio por membro de poder está alinhado ao do Supremo Tribunal Federal (STF) , que, no Recurso Extraordinário 587.371, fixou, em sede de repercussão geral, a tese de que "Não encontra amparo constitucional a pretensão de acumular, no cargo de magistrado ou em qualquer outro, a vantagem correspondente a 'quintos', a que o titular fazia jus quando no exercício de cargo diverso".
Vale transcrever os excertos a seguir extraídos do decidido no MS 24.875/DF, que utilizou o raciocínio desenvolvido nestes autos. Naquele processo, assim como neste, vantagens pessoais de caráter pessoal e permanente conferidas a membros de poder foram consideradas incompatíveis, como consequência da implantação do regime de subsídios.
 "6. É da jurisprudência do Supremo Tribunal que não pode o agente público opor, à guisa de direito adquirido, a pretensão de manter determinada fórmula de composição de sua remuneração total, se, da alteração, não decorre a redução dela. 7. Se dessa forma se firmou quanto a normas infraconstitucionais, o mesmo se há de entender, no caso, em relação à emenda constitucional, na qual os preceitos impugnados, se efetivamente aboliram o adicional por tempo de serviço na remuneração dos magistrados e servidores pagos mediante subsídio, é que neste - o subsídio - foi absorvido o valor da vantagem." 
"3. Os impetrantes - sob o pálio da garantia da irredutibilidade de vencimentos -, têm direito a continuar percebendo o acréscimo de 20% sobre os proventos, até que seu montante seja absorvido pelo subsídio fixado em lei para o Ministro do Supremo Tribunal Federal." 
Conquanto prevista na Constituição Federal desde 4/6/1988, data da promulgação EC 19/1998, a remuneração sob a forma de subsídio foi implantada no Ministério Público do Trabalho (MPT) com a edição da Lei 11.144/2005, em 27/7/2005.
Assim, desde 27/7/2005, parcelas do regime remuneratório anterior que sejam incompatíveis com o regime de subsídios não mais podem ser pagas a membros do MPT[footnoteRef:3], ressalvada a possibilidade de estabelecimento de parcela compensatória transitória conferida para evitar o decesso remuneratório, a ser paulatinamente suprimida por aumentos ulteriores concedidos à categoria, conforme delineado pelo STF nos autos do RMS 32.289/DF. [3:  Essa compreensão decorre do entendimento de inexistência de direito adquirido a regime jurídico, esposado pelo Supremo Tribunal Federal em processos como o RE 241.884-ES, o RE 559.019-SC, RE 587.371/DF e o RE 798.827/DF.] 
No caso das recorrentes, ainda que remuneração que percebiam antes da implantação do novo regime remuneratório fosse superior aos valores fixados para seus subsídios, a variação da remuneração dos cargos da carreira do MPT a partir de então foi largamente superior aos valores por elas percebidos a título de incorporação de quintos/decênios e de opção, de sorte que, atualmente, eventual parcela compensatória conferida para evitar decesso remuneratório estaria integramente absorvida. 
Incabível o sobrestamento deste processo até que o TCU delibere sobre TC Processo 017.382/2006-7. Naqueles autos, foi proferido o Acórdão 3332/2015-TCU-Plenário, que fixou o prazo de 15 dias para que os órgãos integrantes do Ministério Público da União passe a remunerar seus membros exclusivamente por meio de subsídio, em parcela única, conforme determina a Constituição Federal. O efeito suspensivo concedido aos recursos interpostos contra a referida deliberação não obsta a apreciação individual de atos de pessoal pelo TCU no exercício da competência conferida pelo art. 71, inciso II, da CF/1988. 
Também não é o caso de sobrestar este processo para aguardar o desfecho do TC Processo 027.914/2013-5 que, segundo os recorrentes, contém proposta de modulação dos efeitos da decisão que considerou a vantagem ilegal. Primeiro, porque nestes autos não há questão prejudicial que reclame decisão prévia naqueles. Segundo, porque o decidido naqueles autos não vincula nem possui prevalência sobre o decidido nestes. Por fim, e principalmente, porque as circunstâncias fáticas são bastante distintas nos dois processos, já que aqueles autos não versam sobre vantagens constantes de atos pendentes do registro do TCU nem discutem a percepção de vantagens pessoais por inativos pagos mediante subsídio. 
Não há como acolher o pedido de modulação dos efeitos da decisão que julgou ilegais os atos dos recorrentes porque modulação deve ser conferida a atos já registrados por esta Corte de Contas, nos moldes do Acórdão 2988/2018-TCU-Plenário, proferido no justamente no TC Processo 027.914/2013-5, mencionado pelos recorrentes, no qual, a propósito, foi proferido recentemente, em sede de pedido de reexame, o Acórdão 3226/2020-TCU-Plenário, que manteve na íntegra a decisão recorrida.
Não socorre os recorrentes a alegação de que o pagamento dos quintos/décimos e da opção possui amparo na Resolução 9/2006 do Conselho Nacional do Ministério Público (CNMP) . Regulamentos editados pelo CNMP com fulcro no art. 130-A, § 2º, I, da CF/1988 não se sobrepõem aos textos constitucional nem legal[footnoteRef:4]. Por isso, não obstam nem condicionam o exercício da competência conferida ao TCU pelo art. 71, inciso III, da Constituição Federal de 1988 e pelo art. 1º, inciso V, da Lei 8.443/1992, de verificar a aderência de atos de aposentadoria à legislação aplicável. [4:  O poder regulamentar conferido ao CNMP pelo art. 130-A, § 2º, I, da CF/1988 destina-se ao aperfeiçoamento dos comandos legais postos pelo legislador democraticamente legitimado, relativos às matérias de sua competência expressa, com o intuito de "zelar pela autonomia funcional e administrativa do Ministério Público". ] 
Ademais, a apreciação, pelo CNMP, da regularidade de atos administrativos praticados por membros ou órgãos do Ministério Público da União e dos Estados, referida pelo art. 130-A, § 2º, inciso II, da Constituição Federal, é feita sem prejuízo da competência do TCU. Conforme aduzido pelo E. Ministro Bruno Dantas no voto condutor do Acórdão 1121/2020-TCU-Plenário, "trata-se da chamada competência concorrente disjuntiva, ou seja, que recai sobre ambos os órgãos e que permite a atuação individual de cada um, de modo que a adequação de tais atos está sujeita à crítica dos dois. No caso, a manifestação do TCU pela negativa de registro é suficiente para afastar os pagamentos indevidos".
Acatasse esta Corte interpretação dada pelo CNMP às disposições normativas que orientam composição de proventos de seus membros e servidores, mesmo dela divergindo, abdicaria de atribuição conferida diretamente pela Carta Magna e pelo legislador ordinário.
A recusa de registro aos atos dos recorrentes não caracteriza em absoluto controle em abstrato da constitucionalidade da Resolução 9/2006, pelo TCU, mas cumprimento ao art. 71, inciso II, da CF/1988, que atribui a esta Corte de Contas o dever de apreciar a conformidade com a legislação dos atos de aposentação.
Não procede a alegação de que, ao se opor ao pagamento de quintos/décimos e de opção aos inativos ora recorrentes, a deliberação recorrida viola os princípios da irredutibilidade de vencimentos, da vedação da interpretação retroativa e da segurança jurídica. Atos de aposentadoria somente passam a estar plenamente formados, válidos e eficazes a partir do momento em que recebem o registro da Corte de Contas. Até então, possuem natureza precária, o que afasta a presunção de legitimidade de ato administrativos concessivos das vantagens pessoais concedidas em desacordo com a lei.
Ainda assim, esta Corte esta Corte dispensou a reposição dos valores indevidamente percebidos de boa-fé pelas inativas, em homenagem aos princípios da segurança jurídica e da proteção da confiança dos administrados, em consonância com o Enunciado 106 da súmula de jurisprudência do TCU.
O ato inicial de aposentadoria de Ilna Carvalho Vasconcelos, apreciado pelo Acórdão 2035/2004-TCU-Segunda Câmara (TC Processo 852.575/1997-1) , foi emitido em 1/7/2005, anteriormente, portanto, à implantação do regime de subsídios no MPT em 27/7/2005, de sorte que dele não consta pagamento concomitante de VPNI decorrente da incorporação de quintos e subsídio. 
Foi o ato de alteração da inativa, publicado em 27/7/2005, ao alterar o regime de remuneração da recorrente para subsídio, que cumulou irregularmente a vantagem pessoal proveniente de incorporação de parcelas de quintos com subsídio. Como o ato de alteração foi disponibilizado ao TCU em 1/7/2016 e apreciado por intermédio do Acórdão 7298/2020-TCU-Primeira Câmara, ora recorrido, em 7/7/2020, menos de cinco anos depois, não há que se falar em decadência do direito de apreciar a concessão da vantagem pelo MPT.
Por essas razões, nego provimento aos recursos.
Com essas considerações, incorporo a minhas razões de decidir as análises e conclusões constantes da instrução transcrita no relatório e voto no sentido de que o Tribunal adote o acórdão que ora submeto à deliberação deste Colegiado.
TCU, Sala das Sessões Ministro Luciano Brandão Alves de Souza, em 4 de maio de 2021.
WALTON ALENCAR RODRIGUES 
Relator